臺灣桃園地方法院刑事判決　　　　　 99年度交簡上字第231號
上　訴　人　臺灣桃園地方法院檢察署檢察官
被　　　告　姜榮陞
上列上訴人因被告過失傷害案件，不服本院刑事庭98年度桃交簡
字第3988號，民國99年7 月30日第一審刑事簡易判決（聲請簡易
判決處刑案號：98年度調偵字第729 號），提起上訴，本院合議
庭為第二審判決如下：
    主  文
原判決撤銷。
姜榮陞因過失傷害人，處拘役伍拾伍日，如易科罰金，以新臺幣
壹仟元折算壹日。
    事  實
一、姜榮陞於民國97年8 月21日下午3 時43分許，駕駛車牌號碼
    8P-9999 號自小客車，沿桃園縣蘆竹鄉○○街由西往東方向
    行駛，行至桃園縣蘆竹鄉○○街2 段981 號前，明知在劃有
    分向限制線之路段，不得駛入來車之車道內，而依當時天候
    晴、日間自然光線、道路為無缺陷乾燥之柏油路面，又無不
    能注意之情形，竟疏未注意，逕行左轉駛入來車之車道，適
    王浚宏騎乘車牌號碼JL9-098 號重型機車同向自後方駛至，
    亦明知上開劃有分向限制線之路段，禁止超車、跨越，竟貿
    然跨越分向限制線超越前車，嗣兩車發生碰撞，致王浚宏人
    車倒地後，受有頭部外傷併顱骨骨折及左側硬腦膜上出血等
    傷害。姜榮陞肇事後，在未被有偵查犯罪職權之機關或公務
    員發覺其為犯人前，即主動向到場處理警員表明為肇事者，
    進而接受裁判。
二、案經告訴人王浚宏訴請臺灣桃園地方法院檢察署檢察官偵查
    並聲請簡易判決處刑。
    理  由
一、證據能力方面：本案所引用之供述及非供述證據，經本院依
    法踐行調查證據程序，檢察官、被告均不爭執各該證據之證
    據能力，且亦查無依法應排除其證據能力之情形，是後述所
    引用證據之證據能力均無疑義，先予敘明。
二、上開事實，業據被告姜榮陞於警詢、偵訊及本院審理時均坦
    承不諱，核與卷附之道路交通事故現場圖、道路交通事故調
    查報告表（一）、（二）各1 紙、事故現場照片12張相符；
    且告訴人王浚宏確因本件交通事故，受有頭部外傷併顱骨骨
    折、左側硬腦膜上出血等傷害，亦有衛生署桃園醫院診斷證
    明書2 紙附卷為憑，足證被告前開自白確與事實相符，可以
    採信。按駕駛人駕駛汽車，應遵守道路交通標誌、標線、號
    誌之指示，並服從交通指揮人員之指揮；復按汽車在未劃設
    慢車道之雙向二車道行駛時，在劃有分向限制線之路段，不
    得駛入來車之車道內，道路交通安全規則第90條、第97條第
    1 項第2 款分別定有明文。本件被告駕駛車牌號碼8P-9999
    號自用小客車行至肇事地點，本即應遵守道路交通標誌、標
    線、號誌之指示，而於未劃設慢車道之雙向二車道行駛時，
    在劃有分向限制線之路段，不得駛入來車之車道內，以避免
    發生危險，而依當時情形，天候晴、日間有自然光線、道路
    無缺陷、無障礙物、視距良好等情，有道路交通事故調查報
    告表（一）在卷可憑（見同臺灣桃園地方法院檢察署98年度
    他字第896 號卷第22頁），則當時顯無不能注意之情事，被
    告竟疏未遵守劃有分向限制線路段之規定，仍左轉駛入來車
    之車道內，其對本件事故之發生自有過失；另本件經臺灣省
    桃園縣區車輛行車事故鑑定委員會鑑定結果，同認被告駕駛
    自小客車行經中央分向限制線路段左轉彎為肇事次因，此有
    上開委員會桃縣鑑9705 92 案鑑定意見書1 份附卷可佐（見
    同前他字卷第45頁至第47頁），顯認被告具有過失甚明。是
    本件被告駕駛自小客車未遵守分向限制線之規定而發生碰撞
    致生本件車禍，自應就本件車禍之發生負責，雖告訴人王浚
    宏所騎乘之重型機車亦有跨越分向限制線超越前車不當之過
    失，然此並無解於被告應負之過失責任；又被告之過失駕駛
    行為與告訴人王浚宏所受前揭傷害間，具有相當之因果關係
    ，從而，本件事證明確，被告上開過失傷害犯行，堪以認定
    ，應依法論科。
三、本件核被告所為，係犯刑法第284 條第1 項前段之過失傷害
    罪。按刑法第10條第4 項規定：「稱重傷者，謂下列傷害：
    毀敗或嚴重減損一目或二目之視能。二、毀敗或嚴重減損一
    耳或二耳之聽能。三、毀敗或嚴重減損語能、味能或嗅能。
    四、毀敗或嚴重減損一肢以上之機能。五、毀敗或嚴重減損
    生殖之機能。六、其他於身體或健康，有重大不治或難治之
    傷害。」本件告訴人王浚宏因車禍受有頭部外傷併顱骨骨折
    及左側硬腦膜上出血等傷害業如前述，經本院依職權函詢告
    訴人王浚宏就診之長庚醫療財團法人林口長庚紀念醫院，其
    函覆稱：「王君99年8 月25日最後乙次至本院門診診斷為外
    傷性腦出血術後併癲癇症及智能受損，施行藥物治療，建議
    每三個月仍須回診追蹤治療乙次。另就醫學上而言，癲癇症
    於臨床上有高復發率，故建議需持續回診及藥物治療，惟若
    病患經2 至3 年間未有復發，則可請醫師評估有無停藥之必
    要。」等語，此有該醫院99年11月15日函暨告訴人王浚宏病
    歷紀錄影本在卷可參，復參酌告訴代理人林美鳳於本院準備
    程序中亦供稱：告訴人王浚宏於97年10月份即回到公司工作
    等語（見本院簡上卷第17頁反面），核與行政院衛生署桃園
    醫院99年11月10日函暨所附病歷資料中所載「病患已開始工
    作」等情相符（見本院簡上卷第22頁至第68頁），從而告訴
    人既已於事故發生後約2 個月即回到其工作場所任職，且其
    所患之癲癇症在未復發之情況下，亦有停藥之可能，則尚難
    據此認定告訴人王浚宏前開傷害已達重傷之程度，附此敘明
    。再查，本件被告於發生交通事故後，主動撥打119 報案，
    並留在肇事現場，俟處理事故之警員到場詢問何人為肇事者
    時，自承其為肇事者，已據被告供陳在卷，並有桃園縣政府
    警察局交通事故肇事人自首情形紀錄表（見臺灣桃園地方法
    院檢察署98年度他字第896 號卷第10頁反面、第32頁）在卷
    可憑，足見被告肇事後，於有偵查犯罪職權之機關或個人發
    覺其犯罪前，主動向前往現場處理車禍之員警坦承肇事，並
    接受審判，爰依刑法第62條前段之規定，減輕其刑。原審對
    被告據以論罪科刑，固非無見，惟原審漏未斟酌被告有刑法
    第62條前段自首之減輕事由之重要事項，自有違誤，上訴意
    旨以原審量刑過輕為由，提起上訴，雖無理由，然原判決既
    有前揭可議之處，自應依法予以撤銷改判。爰審酌本件被告
    過失之程度，及其駕駛過失行為致告訴人王浚宏所受傷勢非
    輕，復未與告訴人達成和解，惟念其尚知坦承犯行，犯後態
    度良好，且於事故發生後即叫救護車將告訴人送醫急救等一
    切情狀，量處如主文第二項所示之刑，並諭知易科罰金之折
    算標準，以示懲儆。
據上論斷，應依刑事訴訟法第455 條之1 第1 項、第3 項、第36
4 條、第369 條第1 項前段、第299 條第1 項前段，刑法第284
條第1 項前段、第62條前段、第41條第1 項前段，刑法施行法第
1 條之1 第1 項、第2 項前段，判決如主文。
本案經檢察官張聰耀到庭執行職務。
中    華    民    國    100   年    2     月    14    日
                  刑事第十二庭  審判長法  官  許雅婷
                                      法  官  羅國鴻
                                      法  官  陳威帆
以上正本證明與原本無異。
不得上訴。
                                      書記官  吳玉蘭
中    華    民    國   100    年    2     月    15    日
附錄本案論罪科刑法條全文：
中華民國刑法第284條
因過失傷害人者，處6 月以下有期徒刑、拘役或5 百元以下罰金
，致重傷者，處1 年以下有期徒刑、拘役或5 百元以下罰金。
從事業務之人，因業務上之過失傷害人者，處1 年以下有期徒刑
、拘役或1 千元以下罰金，致重傷者，處 3 年以下有期徒刑、
拘役或2 千元以下罰金。